# 请教陈版主，计学撮要关于国有企业改制账务处理问题

提问人：苹果宝贝 007 时间：2016-11-23 12:42:14
另外：文中提到： 公司按规定于评估资产计提折旧、使用或摊销等时，或按规定的期限结转计 入应纳税所得额时，其应交的所得税，借记“递延税款”科目，贷记“应交税金 ——应交所得税”科目(注:新企业会计准则下为“递延所得税资产”、“递延所得 税负债”、“应交税费——应交所得税”科目，下同)。公司原计入资本公积的资产 评估净增值准备在未实现前，不作任何处理;待实现后从“资本公积——资产评估 增值准备”科目转入“资本公积——其他资本公积”科目(注:新企业会计准则下 可从“资本公积——其他资本公积——资产评估增值”转入“资本公积——其他 资本公积” )，并可按规定程序转增股本。
这里说的实现评估净增值准备如何理解？？？是指固定资产折旧摊销完毕？也就是折旧摊销完毕才能转资本公积——其它资本公积？
然后才能折股么？

回答人：chenyiwei
这是原制度下的处理方法，现在可以在相关资产处置或清理后将对应的“资本公积——其他”转入未分配利润，转入未分配利润后可用于折股。

提问人：苹果宝贝 007 时间：2016-11-23 11:42:16
陈版主好：
《计学撮要 2014 》第一部分写到国有企业改制需注意问题及账务处理。
其中写道：公司成立时，沿用旧账和开立新账下资产的入账方式是一样的， 在新账册刚刚开立，原企业的各项资产、负债和新设立的公司制企业的“实收资本(或股本)”和“资本公积——股本溢价”刚刚登记入账时，新设立的公司制企业账面上的各资产计价备抵科目余额均应为零。以固定资产为例，公司成立时以评估净值入账，累计折旧、减值准备均为 0 。
接着，P16页举了个例子 [例 1] A 公司进行股份制改组，仅有一项管理用固定资产×(使用期限 15 年， 已使用 5 年，按直线法折旧，预计净残值为零)。 ×的原账面原价为 300 万元，已 计提累计折旧 100 万元，评估后账面原价为 500 万元，累计折旧 200 万元，使用 期限不变，所得税税率 2500 。按照上述规定进行会计处理。
1. 若评估增值已折成股份，无需交税: 借: 固定资产 2 000 000 贷: 累计折旧 1 000 000 股本 1 000 000 每年计提折旧时(按评估后账面资产原价): 借: 管理费用 300 000 贷: 累计折旧 300 000
2. 若评估增值不折成股份并要缴纳所得税，有两种处理方法: (1) 按原账面原价计提折旧的 借: 固定资产 2 000 000贷: 累计折旧 1 000 000 资本公积—其他资本公积—资产评估增值 1 000 000 每年计提折旧时: 借: 管理费用 200 000 贷: 累计折旧200 000 同时按评估增值后的固定资产原价计提的折旧 30 万元与按原账面原价计提的 折旧 20 万元之间的差额: 借: 资本公积—其他资本公积—资产评估增值 100 000 贷: 累计折旧 100 000 (2) 按评估确认后的固定资产原价计提折旧: 借: 固定资产 2 000 000 贷: 累计折旧 1 000 000 递延所得税负债 250 000 资本公积—其他资本公积—资产评估增值 750 000 每年计提折旧时: 借: 管理费用 300 000 贷: 累计折旧 300 000 同时计提应纳税额 25 000 元(250 000÷10): 借: 递延所得税负债 250 000 贷: 应交税费 250 000 借: 资本公积—其他资本公积—资产评估增值 750 000 贷: 资本公积—其他资本公积 750 000
此处举例，为何固定资产入账保留了备抵科目？

回答人：chenyiwei
这里是假设采用沿用旧帐的处理方式。在实务中因为评估报告会分别注明评估原值和成新率，所以实际操作中多数是两者分别入帐。
当然在报表列报和附注编制中，对改制日调账的原有资产应按抵消其改制实施日的原值和累计折旧后的净额（评估净值）作为其成本列示。

提问人：zhs7403 时间：2016-11-23 20:12:00
现在可以在相关资产处置或清理后将对应的“资本公积——其他”转入未分配利润，转入未分配利润后可用于折股。 陈老师，请问该处理的政策依据是什么？

回答人：chenyiwei
参考IFRS下对固定资产、无形资产使用“重估值模式”进行后续计量情况下，处置该固定资产、无形资产后“重估值盈余”的处理。不过现行准则下确实没有明确规定。

提问人：苹果宝贝 007 时间：2016-11-27 19:51:24
陈老师： 是否可以理解成沿用旧账和开立新账两种方式存在不同 沿用旧账账面要保留固定资产累计折旧部分，评估增值部分调增原值和资本公积，，报表附注对改制日调账的原有资产应按抵消其改制实施日的原值和累计折旧后的净额（评估净值）作为其成本列示开立新账，则改制日按照抵消其改制实施日的原值和累计折旧后的净额（评估净值）作为其成本列示。

回答人：chenyiwei
可以这样理解。

提问人：苹果宝贝 007 时间：2016-11-28 09:21:00
陈老师，现遇到一家企业， 09 年改制，涉及到固定资产评估增值，截止目前固定资产未折旧完毕也未处置，请问这种情况下股改折股该如何处理？是否可以折股或者只能结转至资本公积——股本溢价？

回答人：chenyiwei
这种增值属于尚未实现的，严格来说暂时不能用于转增资本。

提问人：2009masq 时间：2019-03-29 20:08:26
陈老师还有《计学撮要 2014 》版吗？

回答人：chenyiwei
《计学撮要》没有 2014 版，只有 2013 、 2015 版。